【裁判字號】    92,裁,1770
【裁判日期】    921211
【裁判案由】    保障
【裁判全文】
最  高  行  政  法  院  裁  定                  九十二年度裁字第一七七○號
    抗  告  人  甲○○
右抗告人因與相對人行政院人事行政局間保障事件，對於中華民國九十一年十一月一
日臺北高等行政法院九十年度訴字第六六九一號裁定提起抗告，本院裁定如左︰
    主  文
抗告駁回。
抗告訴訟費用由抗告人負擔。
    理  由
一、本件抗告意旨略謂：查行政院人事行政局選送公務人員出國專題研究，就被選送
    公務人員而言，一經審定錄取並報行政院核定後，依規定可赴國外研究進修最長
    達六個月，期間可帶職帶薪及公假公費，且有關辦理護照、簽證、旅途平安保險
    、來回機票、在國外膳宿、觀摩實習等費用，悉由服務機關及人事行政局負擔，
    並因此得以吸收國外新知，提昇個人學養，故非有法定事由，不應任意剝奪其權
    益。抗告人經法務部遴選，通過相對人出國專題研究甄試，經相對人審核小組審
    定錄取後並報行政院核定在案。法務部嗣於八十九年十二月二十七日以法八十九
    人字第○○二七三八號函請相對人註銷抗告人出國專題研究資格，其理由係依據
    「選送公務人員出國專題研究實施計畫」第四點第一項第三款之規定。然抗告人
    被陳訴案早於八十九年五月十九日經法務部調查完畢，並於同年十一月十五日經
    監察院調查完竣，並無違法失職情事。相對人係於八十九年十二月六日以八十九
    局考字第二○一○一七號函通知抗告人業經錄取，是抗告人經錄取時該案已經調
    查完畢，復查無違法失職情事，前開註銷資格原因顯已失所附麗，相對人即無從
    依前述規定註銷抗告人出國專題研究資格。故相對人於九十年五月二十五日以九
    十局考字第○一三二七四號函註銷抗告人出國專題研究資格，自屬違法或不當之
    行政處分。再者，由於政府經費拮掘，行政院提供所屬各機關選送公務人員出國
    專題研究之名額日益減少，僅以此次甄試為例，法務部所屬檢察機關僅有二個檢
    察官名額，甄試過程至為不易。對於被選送公務人員而言，其所取得出國專題研
    究之權利或利益，更甚於機關內部之考績甲等或其他福利措施，自應允許被選送
    之公務人員對於註銷資格之行政處分提起復審以謀救濟。原審裁定駁回抗告人之
    訴，顯非適法，難令抗告人甘服云云。
二、原裁定以：按公務員權益之保障依復審、再復審、申訴、再申訴之程序為之，為
    公務員保障法第四條所明定。又依司法院釋字第一八七、二○一、二四三、二六
    六、二九八、三一二、三二三、三三八號解釋意旨，須足以改變公務員身分關係
    、於公務員權利有重大影響之處分，或基於公務員身分所生之公法上財產請求權
    事項，始可提起行政爭訟。抗告人為臺灣高等法院檢察署檢察官，前經法務部推
    薦參加九十年度公務人員出國專題研究甄試，由相對人審定錄取後報請行政院核
    定在案。嗣法務部九十年五月十日法九十人決字第○一五九一○號函以抗告人有
    「選送公務人員出國專題研究實施計畫」第四點第一項第三款規定註銷資格之情
    形，且其身為檢察官行為稍欠謹慎，不宜出國專題研究，請相對人註銷其出國專
    題研究資格。相對人遂以九十年五月二十五日九十局考字第○一三二七四號書函
    復法務部略以：「．．．有關選派公務人員出國專題研究，係屬各機關權責，本
    案陳員係由貴部推薦參加九十年度公務人員出國專題研究錄取人員，茲以貴部既
    本諸權責認為陳員身為檢察官而有稍欠嚴謹行為不宜出國專題研究，本局同意照
    辦」，並副知相對人。查相對人前開書函，係同意依照法務部之意見，辦理註銷
    抗告人出國專題研究之資格，核其內容並未改變抗告人公務人員之身分關係，且
    非屬於公務員權利有重大影響之事項，亦未侵害抗告人因公務員身分所產生之公
    法上財產請求權，揆諸首開說明，自不得提起復審、再復審及行政訴訟，一再復
    審決定，遞從程序上不予受理，核無不合，因將抗告人之訴駁回，經核於法洵無
    違誤。查相對人同意法務部所報註銷抗告人出國專題研究之資格，並未改變抗告
    人服公職之身分，且對其憲法所保障之基本權利及其服公職之權利亦無重大影響
    ，依公務人員保障法第七十七條之規定，僅得提起申訴、再申訴，尚不許其以行
    政訴訟請求救濟。抗告論旨，執前述理由，指摘原裁定違誤，求予廢棄，難認有
    理由，應予駁回。
三、依行政訴訟法第一百零四條、民事訴訟法第九十五條、第七十八條，裁定如主文
    。
中    華    民    國    九十二      年     十二       月     十一       日
                    最 高 行 政 法 院  第 四 庭
                                審 判 長 法  官      廖  政  雄
                                         法  官      趙  永  康
                                         法  官      林  清  祥
                                         法  官      鍾  耀  光
                                         法  官      姜  仁  脩
右  正  本  證  明  與  原  本  無  異
                                         法院書記官  蘇  金  全
中    華    民    國    九十二      年      十二      月      十二      日


司法院資訊處製作；財團法人民間司法改革基金會備份。
